【裁判字號】    99,訴,1089
【裁判日期】    990527
【裁判案由】    毒品危害防制條例
【裁判全文】
臺灣臺中地方法院刑事判決              99年度訴字第1089號
公  訴  人  臺灣臺中地方法院檢察署檢察官
被      告  甲○○
上列被告因違反毒品危害防制條例案件，經檢察官提起公訴（99
年度毒偵字第361 號、99年度毒偵第878 號），被告於本院準備
程序中就被訴事實為有罪之陳述，經本院合議庭裁定由受命法官
獨任依簡式審判程序審理，判決如下：
    主    文
甲○○施用第一級毒品，累犯，處有期徒刑捌月；又施用第二級
毒品，累犯，處有期徒刑肆月；又施用第一級毒品，累犯，處有
期徒刑玖月。應執行有期徒刑壹年捌月。
    犯罪事實
一、甲○○前因恐嚇案件，經本院以95年度中簡字第194 號判處
    有期徒刑3 月確定，於民國95年8 月18日執行完畢。復因施
    用毒品案件，經本院以96年度毒聲字第1404號裁定送觀察、
    勒戒後，認有繼續施用毒品傾向，再經本院以97年度毒聲字
    第100 號裁定令入戒治處所強制戒治，於98年1 月22日強制
    戒治期滿執行完畢。詎猶不知戒絕毒癮，明知海洛因及甲基
    安非他命係毒品危害防制條例第2 條第2 項第1 款、第2 款
    所明定之第一級毒品及第二級毒品，不得持有、施用，復基
    於施用第一級毒品海洛因及第二級毒品甲基安非他命之犯意
    ，分別為下列行為：
  (一)於98年11月24日某時許，在不詳地點，以將第一級毒品海洛
    因置入針筒加水稀釋後注射之方式，施用第一級毒品海洛因
    1 次後；復於98年11月25日12時50分許為警採集尿液前回溯
    96小時內之某時（不含公權力拘束期間），在不詳處所，以
    將第二級毒品甲基安非他命置於鋁箔紙燒烤吸食煙氣之方式
    ，施用第二級毒品甲基安非他命1 次。嗣於98年11月25日上
    午11時50分許，為警持本院核發之搜索票，至其位於臺中縣
    太平市○○街380 巷30號住處執行搜索，並徵得其同意採集
    尿液送驗，結果呈嗎啡及甲基安非他命陽性反應。
  (二)於99年2 月3 日上午11時許，在臺中縣太平市一江橋堤防旁
    ，以將第一級毒品海洛因置入針筒加水稀釋後注射之方式，
    施用第一級毒品海洛因1 次。嗣於99年2 月4 日上午10時許
    ，經警持本院核發之搜索票，至其位於臺中縣太平市○○街
    380 巷30號之上開住處執行搜索，並徵得其同意採集尿液送
    驗，結果呈嗎啡陽性反應，而查獲上情。
二、案經臺中縣警察局刑警大隊移送暨臺中市警察局第三分局報
    告臺灣臺中地方法院檢察署檢察官偵查起訴。
    理    由
一、按除被告所犯為死刑、無期徒刑、最輕本刑為3 年以上有期
    徒刑之罪或高等法院管轄第一審案件者外，於法院行準備程
    序進行中，被告先就被訴事實為有罪之陳述時，審判長得告
    知被告簡式審判程序之旨，並聽取當事人、代理人、辯護人
    及輔佐人之意見後，裁定進行簡式審判程序；且受命法官行
    準備程序，與法院或審判長有同一之權限；又簡式審判程序
    之證據調查，不受刑事訴訟法第159 條第1 項、第161 條之
    2 、第161 條之3 、第163 條之1 及第164 條至第170 條規
    定之限制，刑事訴訟法第273 條之1 第1 項、第279 條第2
    項前段、第273 條之2 分別定有明文。被告甲○○所為係犯
    死刑、無期徒刑、最輕本刑為3 年以上有期徒刑以外之罪，
    其於準備程序中就被訴事實為有罪之陳述，經受命法官告知
    簡式審判程序之旨，並聽取公訴人、被告之意見後，本院合
    議庭認為適宜由受命法官獨任進行簡式審判程序，依刑事訴
    訟法第273 條之1 第1 項規定，裁定由受命法官獨任進行審
    判程序，合先敘明。
二、上揭犯罪事實，業據被告甲○○於本院審理時坦承不諱，且
    被告於98年11月25日12時50分許為警徵得其同意所採集之尿
    液，經送檢驗之結果，確呈嗎啡及甲基安非他命陽性反應；
    另被告於99年2 月4 日上午10時許為警搜索後徵得其同意所
    採集之尿液，經送檢驗之結果，亦呈嗎啡陽性反應，此有臺
    中市警察局第三分局委託驗尿液代號與真實姓名對照表、中
    山醫學大學附設醫院檢驗科藥物檢測中心尿液檢驗報告及臺
    中縣警察局刑警大隊偵三隊委託尿液代號、真實姓名對照表
    、詮昕科技股份有限公司濫用藥物尿液檢驗報告各1 份附卷
    可稽，此外，並有員警職務報告及本院核發之搜索票1 紙在
    卷足憑，堪認被告之自白，應與事實相符，堪予採信。本案
    事證明確，被告上開施用第一級毒品海洛因及第二級毒品甲
    基安非他命之犯行，洵堪認定。
三、按施用第一級毒品為犯罪行為，毒品危害防制條例第10條定
    有處罰明文。故施用第一級毒品者，依前揭規定本應科以刑
    罰。惟基於刑事政策，對合於一定條件之施用者，則依同條
    例第20條、第23條之規定，施以觀察、勒戒及強制戒治之保
    安處分。現行毒品危害防制條例於92年7 月9 日修正公布，
    自93年1 月9 日施行，其中第20條、第23條將施用毒品之刑
    事處遇程式，區分為「初犯」及「5 年內再犯」、「5 年後
    再犯」。依其立法理由之說明：「初犯」，經觀察、勒戒或
    強制戒治後，應為不起訴處分或不付審理之裁定；經觀察、
    勒戒或強制戒治執行完畢釋放後，「5 年內再犯」者，因其
    再犯率甚高，原實施之觀察、勒戒及強制戒治既已無法收其
    實效，爰依法追訴或裁定交付審理。至於經觀察、勒戒或強
    制戒治執行完畢釋放後，「5 年後再犯」者，前所實施之觀
    察、勒戒或強制戒治已足以遮斷其施用毒品之毒癮，為期自
    新及協助其斷除毒癮，仍適用「初犯」規定，先經觀察、勒
    戒或強制戒治之程式。從而依修正後之規定，僅限於「初犯
    」及「5 年後再犯」二種情形，始應先經觀察、勒戒或強制
    戒治程式。倘被告於5 年內已再犯，經依法追訴處罰，縱其
    第3 次（或第3 次以上）再度施用毒品之時間，在初犯經觀
    察、勒戒或強制戒治執行完畢釋放5 年以後，已不合於「5
    年後再犯」之規定，且因已於「5 年內再犯」，顯見其再犯
    率甚高，原實施觀察、勒戒或強制戒治，已無法收其實效，
    即應依該條例第10條處罰（最高法院95年度第7 次刑事庭會
    議決議參照）。查被告前因施用毒品案件，經本院以96年度
    毒聲字第1404號裁定送觀察、勒戒後，認有繼續施用毒品傾
    向，再經本院以97年度毒聲字第100 號裁定令入戒治處所強
    制戒治，於98年1 月22日強制戒治期滿執行完畢等情，有臺
    灣臺中地方法院檢察署刑案資料查註紀錄表、全國施用毒品
    案件紀錄表及臺灣高等法院被告前案紀錄表在卷可參。是被
    告既於強制戒治執行完畢釋放後5 年內，再犯本件施用毒品
    罪，揆諸首開說明，自應予依法論科。
四、查海洛因、甲基安非他命分係毒品危害防制條例第2 條第2
    項第1 、2 款所規定之第一、二級毒品。核被告甲○○所為
    ，係犯同條例第10條第1 項之施用第一級毒品罪及同條第2
    項之施用第二級毒品罪。其持有毒品之行為，意在供己施用
    ，故其施用前後持有之低度行為，應為施用之高度行為所吸
    收，均不另論罪。被告所犯上開2 次施用第一級毒品罪及1
    次施用第二級毒品罪之行為間，犯意各別，行為互殊，應予
    分論併罰。又被告前因恐嚇案件，經本院以95年度中簡字第
    194 號判處有期徒刑3 月確定，於95年8 月18日執行完畢，
    有臺灣臺中地方法院檢察署刑案資料查註紀錄表及臺灣高等
    法院被告前案紀錄表在卷可考，其受徒刑執行完畢5 年內故
    意再犯本件有期徒刑以上之3 罪，均屬累犯，應各依刑法第
    47 條 第1 項規定，加重其刑。爰審酌被告曾因施用毒品犯
    行，經施以觀察、勒戒及強制戒治執行完畢，竟猶不知戒絕
    ，復仍施用毒品，無視於毒品對於自身健康之戕害及國家對
    於杜絕毒品犯罪之禁令，惡性非輕，惟念其犯後始終坦認犯
    行，態度尚佳，及所犯為自戕行為等一切情狀，分別量處如
    主文所示之刑，並定其應執行刑，以示懲儆。
據上論斷，應依刑事訴訟法第273 條之1 第1 項、第299 條第1
項前段，毒品危害防制條例第10條第1 項、第2 項，刑法第11條
前段、第47條第1 項、第51條第5 款，判決如主文。
本案經檢察官何建寬到庭執行職務。
中    華    民    國    99    年    5    月    27     日
                  刑事第十七庭  法  官  劉惠娟
以上正本證明與原本無異。
如不服本判決應於收受判決後10日內向本院提出上訴書狀，並應
敘述具體理由。其未敘述上訴理由者，應於上訴期間屆滿後20日
內向本院補提理由書（均須按他造當事人之人數附繕本）「切勿
逕送上級法院」。
                                書記官  童淑芬
中    華    民    國    99    年    5    月    27     日
附錄論罪科刑法條：
毒品危害防制條例第十條
施用第一級毒品者，處六月以上五年以下有期徒刑。
施用第二級毒品者，處三年以下有期徒刑。

司法院資訊處製作；財團法人民間司法改革基金會備份。
